臺灣板橋地方法院民事判決　九十年度訴字第二五六五號
　　原　　　告　　乙○○
　　　　　　　　　丙○○
　　被　　　告　　甲○○
右當事人間請求侵權行為損害賠償事件，經本院刑事庭裁定移送前來，本院判決如左
：
    主      文
原告之訴及假執行之聲請均駁回。
訴訟費用由原告負擔。
    事      實
甲、原告方面：
  一、聲明：
  （一）被告應給付原告詹江雄新臺幣（下同）一百七十九萬三千一百四十八元，給
        付原告詹明泉四十一萬三千三百二十元，及均自起訴狀送達翌日起至清償日
        止，按年息百分之五計算之利息。
  （二）原告願供擔保請准宣告假執行。
  二、陳述：
  （一）被告於民國九十年一月六日晚上七時許，駕駛車牌號碼ＡＨ─三五八六號自
        用小客車，沿台北縣新莊市○○路由新莊市往樹林方向行駛，本應注意遵守
        交通安全規則，謹慎駕駛，竟疏未注意以時速六、七十公里之速度超速行駛
        ，行經新莊市○○路六六九巷七九之二號前，與被害人詹明德駕駛車號ＢＡ
        Ｅ─七三五號機車會車時，未保持安全間隔，致與被害人所駕機車發生碰撞
        ，造成被害人死亡。被告之過失致死犯行業經鈞院九十年度交易字第三四五
        號刑事判決處有期徒刑五月，如易科罰金，以三百元折算一日，復經台灣高
        等法院九十年度交上易字第四一一號刑事判決駁回被告之上訴在案，被告自
        有因過失不法侵害他人權利之行為，應負侵權行為損害賠償責任。
  （二）原告乙○○為被害人之父親，十七年八月四日生，依內政部公布之八十八年
        台灣地區簡易生命表，尚有平均餘命十年，依八十九年度扶養親屬稅額每人
        每年七萬四千元計算，及請求一次給付依霍夫曼係數扣除中間利息，為六十
        一萬二千五百九十二元，原告有子女四人，被害人詹明德之扶養義務為四分
        之一，為十五萬三千一百四十八元，爰依民法第一百九十二條第二項規定，
        請求被告賠償。
  （三）原告乙○○為年逾七旬老翁，未當安養天年，茲被害人突遭車禍，意外慘死
        ，自髮人送黑髮人，真是肝腸寸斷，痛不欲生，爰依民法第一百九十四條規
        定，請求告賠償一百六十四萬元之慰撫金。
  （四）被害人死亡後，原告丙○○為其支出殯葬費共四十一萬三千三百二十元，其
        中三十一萬四千三百二十元為葬儀費用，另九萬九千元為納骨塔之使用管理
        費，皆屬必要之開支，爰依民法第一百九十二條第一項規定，請求被告賠償
        。
三、證據：提出戶口名簿影本、葬儀公司費用影本、納骨塔使用管理費收據影本。
乙、被告方面 ：
  一、聲明：求為判決駁回原告之訴及假執行之聲請；並陳明如受不利判決，願供擔
            保請准免為假執行。
  二、陳述：
  （一）按侵權行為損害賠償責任之發生，以有故意或過失不法侵害他人之權利為要
        件。本件車禍之發生，係因被告駕駛車號ＡＨ─三五八六號手排自小客車，
        搭載陳雅惠、陳大懿二人，由三重往土城途中，行經台北縣新莊市○○路六
        九九巷七十九之二號前，因新樹路塞車剛獲抒解，被告跟隨前車在新莊往樹
        林車道正常行駛，並未逾越中央分向線，才排到二檔，時速應未超過四十公
        里，突然原在對向車道由樹林往新莊方向在機車道由被害人所駕駛之車號Ｂ
        ＡＥ─七三五號改裝三輪重機車，竟以高速往左偏向中央分向線直衝而來，
        被告雖在相距七、八十公尺處即發現被害人之機車，但斯時並無異狀，被告
        並未加注意，怎知被害人之機車突然轉向且跨越中央分向線撞來，致被告僅
        發現突有一陣強光照射（係被害人之機車車燈），未遑閃避，亦未及反應煞
        車，自小客車之左前車頭即遭詹明德機車之左側車身改裝突出部分猛力撞擊
        ，該機車改裝突出部分經撞擊後嚴重毀損並往後縮，因而有大部分掉落物落
        落在被害人車道上，但因被害人車速過快，致機車飛越被告之自小客車車頂
        並往前滑行數十公尺才停止，被告見狀即打電話報警，並在警員趕至現場處
        理尚不知肇事者時，向警自首。是行車事故鑑定委員會依散落物所在位置率
        為鑑定被告會車時未保持安全距離云云，與事實不符。
  （二）被告雖於警訊時供稱時速七十公里左右云云，惟事實是被告因新樹路塞車而
        停滯不前，剛因抒解而起步，正變換二檔後即遭被害人撞擊，當時車速絕不
        可能超過四十公里，否則撞擊後至停止時距借數公尺，若踩煞車必有急速之
        煞車痕，但現場並無任何煞車痕，足見當時車速並非被告所稱六、七十公里
        ，實因被告對空間距離速率並無明確概念，肇事後心情激動、驚怕，乃信口
        說出時速約六、七十公里。
  （三）本件被害人於車禍後送往醫院之酒精濃度高達二六五．八九ＭＧ /ＤＬ，依
        身體酒精濃度與肇事率之關係，係介於一七０ＭＧ /ＤＬ之噁心、步履蹣跚
        、肇事率五十倍與三００ＭＧ /ＤＬ之呆滯木僵、可能昏迷、迷醉之間，而
        且較接近迷醉狀態，則本件肇事原因確為被害人酒精濃度過高，致一時陷於
        意識不清之狀態，突然偏離車道，超越分向線而撞向被告之自小客車所致，
        被告在自己之車道行駛，一時反應不及，致遭撞擊，被告並無過失可言。
  （四）又依臺灣板橋地方法院檢察署檢察官之相驗結果，被害人雖受有胸椎骨折、
        右脛骨折，惟此非因車禍引起之致命傷害，被害人之死亡原因為休克，此顯
        然與其大量飲酒致心臟不堪負荷有關，與車禍並無相當因果關係。
  （五）縱認被告有未注車會車安全距離之過失情節，顯亦非本件肇事主因，究其責
        任被害人與有過失，且應負較大之過失責任，原告自不得請求被告負擔全部
        之賠償責任。
  （六）末查，原告於事發後，已領取強制汽車責任險之保險理賠金一百四十萬元，
        依強制汽車責任保險法第二十八條規定，受益人得於該法規定之保險金額範
        圍內，直接向保險人請求給付保險金，而一般車禍肇事事件，雙方均有投保
        強制責任險，一般均以己方投保之保險公司為請求給付保險金之對象，己方
        保險公司給付保險金後，即依保險公會之資料系統查詢對方車輛投保之保險
        公司，再與對造之保險公司平均分攤前開理賠金額，是本件原告雖已向被害
        人機車保險人華南產物保險股份有限公司領取一百四十萬元機車強制責任險
        保險金，惟華南產物保險股份有限公司業已向被告駕駛之ＡＨ─三五八六號
        自小客車之保險人即第一產物保險股份有限公司請領二分之一即七十萬元款
        項，又不論一百四十萬元保險金係依何保險人給付，依強制汽車責任保險法
        第三十條規定，均視為加害人即被告損害賠償金額之一部分，加害人請求時
        ，得扣除之，經過失相抵後，被告亦無須再賠償予原告。
　三、證據：提出強制汽車責任保險理賠作業處理要點節本、第一產物保險股份有限
      公司相關攤出案件明細資料影本。
丙、本院依職權調閱被告觸犯過失致死案件之刑事偵審案卷（含台灣板橋地方法院檢
    察署九十年度偵字第二八八二、四九七二號偵查卷宗、本院九十年度交易字第三
    四五一號及臺灣高等法院九十年度交易字第四一一號刑事卷宗）。
    理      由
一、原告主張被告於九十年一月六日晚上七時許，駕駛車牌號碼ＡＨ─三五八六號自
    用小客車，沿台北縣新莊市○○路由新莊市往樹林方向行駛，疏未注意以時速六
    、七十公里之速度超速行駛，行同經新莊市○○路六六九巷七九之二號前，與被
    害人詹明德駕駛車號ＢＡＥ─名七三五號機車會車時，未保持安全間隔，致與被
    害人詹明德所駕機車發生碰撞，造成被害人傷重死亡之事實，業據提出本院九十
    四年度交易字第三四五一號刑事判決、台灣高等法院院九十年度交易字第四一一
    號刑事判決正本各乙件為證，而被告前開過失致死行為，亦經該刑事判決判處有
    期徒刑五月，如易科罰金，以三百元折算一日確定在案，且為本院依職權調取該
    案刑事偵審案卷（含台灣板橋地方法院檢察署九十年度偵字第二八八二、四九七
    二號偵查卷宗、本院九十年度交易字第三四五一號及臺灣高等法院九十年度交易
    字第四一一號刑事卷宗）核閱屬實。即被告對於前揭時地駕車肇事乙節，亦未見
    爭執，自堪信為實在。
二、被告雖以本件車禍之發生，係因被害人詹明德酒精濃度過高，致一時陷於意識不
    清之狀態，突然偏離車道，超越分向線而撞向被告之自小客車所致，被告在自己
    之車道行駛，一時反應不及，致遭撞擊，被告並無過失可言，其在自己車道行駛
    ，時速僅有四十公里，且被害人之休克死亡係因大量飲酒致心臟不堪負荷有關，
    與車禍並無相當因果關係云云置辯，惟查：
    （一）本件肇事路段係屬市區道路，最高限速為時速四０公里，而依被告於上開
          刑事案件之偵查及本院刑事庭審理時均已自承伊當時之速度約為時速六、
          七十公里之情，被告當時顯有超速行駛之行為。又依事故現場之散落物分
          佈位置及現場相片所示，散落物係分佈在道路中間之行車分向線兩側，且
          大部分係散落在由南往北方向即被害人所行駛之車道內，少部分則掉落在
          由北往南方向即被告所行駛之車道內，且貼近道路中間之行車分向線，足
          證被告行經本件肇事地點時，應係貼近道路中間之行車分向線（單黃虛線
          ）行駛，而未與對向車道之來車保持會車之安全距離。適因對向車道由被
          害人酒後駕駛之機車，行駛至肇事地點時，亦疏未注意保持與被告會車時
          之安全距離，致才發生兩車碰撞之情事。此參卷附刑事偵審案卷影本自明
          。是被告駕駛自小客車以六、七十公里之時速超速行駛，並於肇事地點，
          未與對向車道之被害人所駕駛機車保持會車之安全間隔，應為本件車禍之
          肇事原因，即台灣省台北縣區車輛行車事故鑑定委員會、台灣省車輛行車
          事故覆議鑑定委員鑑定結果，亦同此認定，並為本院及台灣高等法院刑事
          確定判決所肯認。
    （二）又查，被害人係因駕駛機車與被告所駕駛之自用小客車互撞，經送醫急治
          後，因胸椎骨折、右脛骨骨折之傷害，致休克死亡之事實，亦據台灣板橋
          地方法院檢察署檢察官督同檢驗員相驗無訛，有相驗屍體證明書、驗斷書
          、勘驗筆錄各乙份附於偵查相驗案卷足稽佐證，被告抗辯被害人之休克係
          因大量飲酒致心臟不堪負荷所致云云，既未舉證證明，徒託空言，自非足
          採。
    （三）綜上所述，被告在行經本件肇事地點時，以時速約六、七十公里之速度超
          速行駛，且貼近道路中間之行車分向線（單黃虛線），而未與對向車道之
          來車保持會車之安全距離；適有對向車道由被害人酒後駕駛機車，行駛至
          上開地點時，亦疏未注意保持與被告會車時之安全距離，致兩車互撞，使
          被害人人車倒地，經送醫後不治死亡，被告有過失甚明。被告前揭所辯，
          委不足採。
四、茲就原告據以請求被告賠償之項目及金額，逐項審酌如左：
  （一）原告乙○○部分：
        １、扶養費部分：
          (1)按直系血親相互間互負扶養義務；負扶養義務者有數人，而其親等同一
            時，應各依其經濟能力，分擔義務；分別為民法第一千一百十四條第一
            款、第一千一百十五條第三項所明定，另依同法第一千一百十七條規定
            ，受扶養權利者為直系血親尊親屬時，並不以無謀生能力為要件，惟仍
            受「不能維持生活」之限制（最高法院六十二年十月十六日六十二年度
            第二次民庭庭推總會決議意旨參照）。依民法第一百九十二條第二項規
            定：「被害人對於第三人負有法定扶養義務者，加害人對於該第三人亦
            應負損害賠償責任。」。本件被害人（五十九年三月二十六日生）係原
            告乙○○（十七年八月四日生，已與配偶詹周美女離婚）之么子，除被
            害人之外，原告乙○○尚有三名子女詹明富、詹明芳、詹明賢，有戶口
            名簿影本為證，其三人皆已成年，有扶養原告乙○○之能力，又被害人
            生前亦已成年，而有扶養原告乙○○之能力；且原告乙○○於被害人死
            亡時，已屆七十二歲之高齡，應無謀生能力，被告亦未爭執，若無其子
            女之扶養，應無法維持生活，故其四名子女應平均分擔對原告乙○○之
            扶養義務。
          (2)被害人於九十年一月六日死亡時，原告乙○○為七十二歲，依八十八年
            臺灣省簡易生命表其餘命尚有十點七二歲，是依原告所主張按八十九年
            度扶養親屬免稅額每年七萬四千元之標準，依霍夫曼計算法扣除中間利
            息，計算原告乙○○一次可請求受被害人扶養之扶養費，應為十六萬二
            千零二十八元【年別5%複式霍夫曼計算法（第一年不扣除中間利息），
            其計算式為：【七四○○○ｘ八．0000000（此為應受扶養十年
            之霍夫曼係數）十七四○○○ｘ○．七二ｘ（八．0000000─八
            ．0000000）】除以四（受扶養人數）=一六二○二八（小數點
            以下四捨五入）】，是原告乙○○主張被告應給付其扶養費部分，於十
            六萬二千零二十八元範圍內，為有理由，應予准許。其逾此部分之請求
            ，則非正當。
        ２、精神慰撫金部分：按不法侵害他人致死者，被害人之父母、子女、及配
            偶雖非財產上之損害，亦得請求賠償相當之金額，民法第一百九十四條
            定有明文。查本件被害人為原告乙○○之么子，原告乙○○年逾七旬，
            突遭意外喪子之痛，其哀痛逾恆，精神上痛若萬分，自不待言，本院審
            酌兩造當事人之地位、經濟狀況、被害人之身分及被告加害程度，認原
            告依前揭規定各請求一百六十四萬元之慰撫金，尚屬過高，應予核減為
            一百二十萬元，方為允適。
        ３、綜上，原告乙○○得請求被告賠償之扶養費、精神慰撫金，共為一百三
            十六萬二千零二十八元。
  （二）原告丙○○支出殯葬費部分：
        按不法侵害他人致死者，對於支出殯葬費之人，亦應負損害賠償責任，民法
        第一百七十二條第一項定有明文。原告丙○○主張其為被害人支出殯葬費共
        四十一萬三千三百二十元（三十一萬四千三百二十元為葬儀費用，另九萬九
        千元為納骨塔之使用管理費），業據其提出葬儀公司費用影本、納骨塔使用
        管理費收據影本，且為被告所不爭執，視同自認原告丙○○主張之支出殯葬
        費事實。是原告丙○○依前揭規定，請求被告給付其支出之殯葬費共四十一
        萬三千三百二十元，應予准許。
五、惟按損害之發生或擴大，被害人與有過失者，法院得減輕其賠償金額或免除之，
　　為民法第二百十七條第一項所明定。又按民法第一百九十二條第一項規定不法侵
    害他人致死者，對於支出殯葬費之人，亦應負損害賠償責任，係間接被害人得請
    求賠償之特例。此項請求權，自理論言，雖係固有之權利，然其權利係基於侵權
    行為之規定而發生，自不能不負擔直接被害人之過失，倘直接被害人於損害之發
    生或擴大與有過失時，依公平之原則，亦應有民法第二百十七條過失相抵規定之
    適用，最高法院七十三年台再字第一八二號判例亦有明文。查本件車禍之發生，
    被害人詹明德酒後駕車（送醫急救時血液中之酒精濃度達二六五‧八九ｍｇ／ｄ
    ｌ，有新泰綜合醫院急診檢驗單乙紙附於刑事偵查之相驗卷可憑），且會車時亦
    疏未與對向來車保持安全距離，亦有過失，並同為肇事原因，為該案刑事確定判
    決所是認，是被害人與被告駕駛汽車有如前述過失之情，而共同發生本件車禍。
    本院斟酌肇事之情狀，認被告就其前揭過失之情應負擔五分之三過失責任為重，
    被害人則亦應負擔五分之二之過失責任。爰減輕被告五分之二之賠償金額。依此
    比例過失相抵，原告乙○○得請求被告賠償之金額為八十一萬七千二百一十七元
    （即0000000ｘ○．六之所得，小數點以下，四捨五入），原告丙○○得
    請求被告賠償之殯葬費為二十四萬七千九百九十二元（即四一三三二○ｘ○．六
    之所得）。
六、末按，被保險汽車發生汽車交通事故時，受益人得在本法規定之保險金額範圍內
    ，直接向保險人請求給付保險金，又保險人依本法規定給付之保險金，視為加害
    人或被保險人損害賠償金額之一部分；加害人或被保險人受賠償請求時，得扣除
    之。強制汽車責任保險法第二十八條、第三十條分別定有明文。查，本件原告乙
    ○○已因被害人詹明德之車禍死亡，而受領華南產物保險股份有限公司核給之強
    制汽車責任保險死亡給付共一百四十萬元，有其所提理賠簽收單影本為證，並為
    兩造所不爭執，則依前揭法條規定，原告乙○○所受領之該筆強制汽車責任保險
    金，應視為加害人即被告損害賠償金額之一部分，自得於原告乙○○請求賠償之
    範圍內予以扣除。而為被害人支出殯葬費之原告丙○○，其對於被告之損害賠償
    請求權，亦係基於同一侵權行為而發生，而屬被告依該侵權行為所應負擔之損害
    賠償責任範疇，是被告自亦得於保險人給付之強制汽車責任保險金範圍內，予以
    扣除其應給付原告丙○○之損害賠償金額。
七、綜上所述，原告依民法第一百八十四條第一項前段、第一百九十二條及第一百九
    十四規定，固得請求被告賠償原告乙○○八十一萬七千二百一十七元，原告丙○
    ○二十四萬七千七百九十二元，惟扣除視同被告損害賠償金額之強制汽車責任保
    險金一百四十萬元後，原告所得請求之損害賠償金額，已獲得滿足，自不得再請
    求被告給付。
八、從而，本件原告依侵權行為法則，請求被告給付原告乙○○一百七十九萬三千一
    百四十八元，給付原告丙○○四十一萬三千三百二十元，及均自起訴狀送達翌日
    起至清償日止，按年息百分之五計算之利息，為無理由，應予駁回。
九、本件事證已經明確，兩造其餘攻擊防禦方法及舉證，與判決基礎之事實並無影響
    ，不另論述，併此敘明。
十、原告之訴已經駁回，其假執行之聲請已失所附麗，應併予駁回之。
據上論結，本件原告之訴為無理由，依民事訴訟法第七十八條，判決如主文。
中　　　華　　　民　　　國　　九十一　　年　　　五　　　月　　十四　　日
                                　臺灣板橋地方法院民事第三庭
~B法　官　葉靜芳
右正本證明與原本無異。
如不服本判決，應於判決送達後廿日內，向本院提出上訴狀。
中　　　華　　　民　　　國　　九十一　　年　　　五　　　月　　 二十三日
~B書記官　陳金鳳
